【裁判字號】    89,台上,2298
【裁判日期】    890427
【裁判案由】    違反麻醉藥品管理條例
【裁判全文】
最高法院刑事判決                              八十九年度台上字第二二九八號
    上   訴   人  台灣高等法院檢察署檢察官
    上訴人即被告  甲○○
    被        告  乙○○
右上訴人等因被告等違反麻醉藥品管理條例案件，不服台灣高等法院中華民國八十八
年十二月十四日第二審更審判決（八十八年度上更(一)字第五二八號，起訴案號：台灣
新竹地方法院檢察署八十四年度偵字第八八○六、九七○六號），提起上訴，本院判
決如左：
    主  文
原判決關於乙○○部分撤銷，發回台灣高等法院。
甲○○之上訴駁回。
    理  由
壹、撤銷發回部分：
本件原判決認定被告乙○○有竊盜、恐嚇前科多次，並因違反麻醉藥品管理條例案件
，經一審判處有期徒刑六月確定，嗣於民國八十一年八月十一日易科罰金執行完畢，
復因違反同條例及藥事法案件，經一審定應執行有期徒刑六年七月確定，執行期間迄
八十八年二月二十六日止，其間於八十四年六月七日假釋出獄付保護管束中，與甲○
○二人均不知悔改，明知安非他命業經行政院衛生署於七十九年十月九日公告列管為
化學合成類麻醉藥品，禁止非法持有、販賣。乙○○與甲○○基於共同圖利之概括犯
意聯絡，先後自八十四年九月十五日起，至同年月二十六日止，分別在新竹市○○路
○段紅寶石戲院附近（一次，時間約在八十四年九月中旬）、同市○○路二二三號豪
麗賓館（二次，時間分別於八十四年九月十五日晚上十時許、同年月二十六日上午七
時許），以每次每包新台幣（下同）五千元之價格，非法販賣化學合成麻醉藥品安非
他命予劉世港。乙○○與不詳姓名綽號「阿三」之成年人，共同於八十四年十月二十
一日晚上十時許，在新竹縣新豐鄉○○街二二八號住處門口，以每包重約○‧一公克
，價格一千元非法販賣予許正興一包安非他命。嗣乙○○、甲○○於八十四年九月二
十六日上午七時許，搭乘計程車前往新竹市○○路二二三號豪麗賓館，由甲○○獨自
攜帶化學合成麻醉藥品安非他命二包（驗餘共淨重○‧八一公克），進入劉世港在該
賓館租用之二○一號房間，非法販賣其中一包予劉世港得款五千元，於同日上午七時
四十五分許，步出賓館房門時為警當場查獲，並扣得其與乙○○共同非法持有供販賣
用未售出之化學合成麻醉藥品一包、及販賣化學合成麻醉藥品安非他命犯罪所得之款
項五千元；同時在劉世港之房間內，扣得其甫向乙○○、甲○○購得供吸食而非法持
有之化學合成麻醉藥品安非他命一包（劉世港經警查獲時冒「劉世強」之名義應訊，
警方一時疏忽未予察覺，於同日檢察官偵查時亦未被識破）等情。因而撤銷第一審此
部分科刑判決，改判仍論處被告乙○○非法販賣化學合成麻醉藥品罪刑，雖非無見。
惟按刑事訴訟法第三百七十一條規定得不待被告陳述逕行判決者，以被告經合法傳喚
無正當理由不到庭為限。本件被告乙○○於提起第二審上訴後，另因違反麻醉藥品管
理條例案件經判處有期徒刑確定。於八十六年十二月十九日，經台灣新竹地方法院檢
察署發交台灣台北監獄執行（嗣移至台灣嘉義監獄鹿草分監執行），刑期至九十年八
月三日止，有原審被告全國前案紀錄表、刑案人犯在監所最新資料報表在卷可稽 (見
原審卷第九至十五頁、七十四頁 )。原審所定八十八年十一月三十日審判期日傳票，
竟未依同法第五十六條之規定，囑託該執行之監所長官送達，而向被告乙○○之住所
即新竹縣新豐鄉○○村○○街二二八號送達（見原審卷第五十頁），其傳喚已非合法
，且未於審判期日提訊被告乙○○，是原審既未經合法傳喚被告乙○○，被告乙○○
復有事實上不能到庭應訊之正當理由。原審竟不待其到庭陳述，逕行判決，自屬於法
有違。檢察官上訴意旨執以指摘，為有理由，應認原判決此部分有撤銷發回之原因。
貳、上訴駁回部分：
按刑事訴訟法第三百七十七條規定，上訴於第三審法院，非以判決違背法令為理由，
不得為之。是提起第三審上訴，應以原判決違背法令為理由，係屬法定要件。如果上
訴理由狀並未依據卷內訴訟資料，具體指摘原判決不適用何種法則或如何適用不當，
或所指摘原判決違法情事，顯與法律規定得為第三審上訴理由之違法情形，不相適合
時，均應認其上訴為違背法律上之程式，予以駁回。本件原判決依憑上訴人甲○○於
警訊、第一審審理中之自白，證人劉世港於警訊、檢察官偵查、一審及原審審理中之
證述，復有扣案經鑑驗為安非他命之鑑定書一紙，並衡以販賣安非他命乃治安機關查
緝甚緊之犯罪，苟無利可圖，不致甘冒風險為之，堪信上訴人甲○○與乙○○有低買
高賣方式販賣安非他命，確具營利之意圖，認定上訴人甲○○有如原判決事實欄所載
共同連續販賣安非他命犯行，因而撤銷第一審此部分之科刑判決，改判論處上訴人共
同連續販賣安非他命罪刑，從形式上觀察，原判決並無違背法令之情形存在。上訴人
甲○○上訴意旨略以：（一）上訴人甲○○於紅寶石戲院及被查獲前一星期之兩次販
賣安非他命，僅有其自白，並無任何補強證據，尚不得以其自白作為犯罪唯一證據。
（二）扣案之安非他命乙○○究以何種價格取得，原判決無法明確認定，且既認利得
無法知悉，卻仍認無妨礙販賣行為之成立，判決理由顯有矛盾云云。惟按證據之取捨
與事實之認定，為事實審法院之職權，倘其採證認事並不違背證據法則，即不得任意
指為違法。查：上訴人甲○○與乙○○共同連續非法販賣化學合成麻醉藥品安非他命
予劉世港三次，每次一包，每包五千元之事實，已據其於警訊及於一審審理時坦承不
諱（見偵查卷第六頁背面及第七頁、一審卷第二六七頁），即被告乙○○於八十四年
九月二十六日偵查中亦不否認伊於當日有要甲○○出面找尋買主，以便將手上之安非
他命出售換取現金等語（見偵查卷第三十一頁），核與證人劉世港於警訊、偵查及原
審調查中證述情節相符（見偵查卷第九頁背面、第十頁正面、第三十頁背面、第三十
一頁、原審上更一卷第四十二至四十三頁背面），並有劉世港購得之白色結晶藥物、
及自上訴人甲○○身上扣得（尚未販出之）白色結晶藥物各一包、暨販賣所得價款五
千元可證，且一審將上開白色結晶藥物送鑑驗結果，確屬化學合成麻醉藥品安非他命
無誤，有法務部調查局八十五年一月十五日00000000號檢驗通知書各一紙附
卷（見一審卷第六十三頁）可按，足認上訴人甲○○有上開犯行，已於理由內詳細敘
述所憑之證據及理由，並以上訴人甲○○所辯不足採信，依據卷內證據資料，逐一指
駁。從形式上觀察，原判決並無僅憑上訴人甲○○之自白資為論罪依據之違背法令情
形存在。至原判決雖記載「利得如何雖未必知悉，亦無妨其販賣行為之成立」等語，
惟亦已說明：上訴人甲○○與被告乙○○、係智慮健全之人，明知販賣安非他命行為
，係治安機關查緝甚緊之犯罪，茍其等並無利可圖，至愚之人亦不會甘冒風險而為之
，是其等當以低買高賣方式販賣安非他命，謀取差價至明，其等有營利之意圖堪可認
定等情（見原判決第六頁末二行至第七頁第二行），殊無所指理由矛盾之違法情形，
不得執以為適法之第三審上訴理由。依前揭說明，其上訴違背法律上之程式，應予駁
回。
據上論結，應依刑事訴訟法第三百九十七條、第四百零一條，第三百九十五條前段判
決如主文。
中      華      民      國    八十九    年      四      月    二十七    日
                              最高法院刑事第三庭
                                  審判長法官  陳  錫  奎
                                        法官  洪  清  江
                                        法官  吳  昆  仁
                                        法官  李  伯  道
                                        法官  陳  世  雄
      右正本證明與原本無異
                                              書  記  官
中      華      民      國    八十九    年      五      月      二      日


司法院資訊處製作；財團法人民間司法改革基金會備份。
